臺灣新北地方法院三重簡易庭民事判決
                                    111年度重簡字第180號
原      告  鄭惠齡  


被      告  林振豪  

上列當事人間請求侵權行為損害賠償事件，於民國111年4月7日
言詞辯論終結，本院判決如下：
    主  文
被告應給付原告新臺幣玖萬柒仟壹佰伍拾柒元，及自民國一百一
十年十二月二十二日起至清償日止，按年息百分之五計算之利息
。
原告其餘之訴駁回。
訴訟費用由被告負擔百分之四十八，餘由原告負擔。
本判決原告勝訴部分得假執行。 
    事  實  及  理  由
一、按訴狀送達後，原告不得將原訴變更或追加他訴，但擴張或
    縮減應受判決事項之聲明者，不在此限，民事訴訟法第255
    條第1項第3款定有明文。本件原告起訴時原聲明請求：被告
    應給付原告新臺幣(下同)207,779元，及自起訴狀繕本送達
    翌日起至清償日止，按年息百分之五計算之利息。嗣於民國
    111年3月3日言詞辯論期日變更聲明為：被告應給付原告204
    ,537元，及自起訴狀繕本送達翌日起至清償日止，按年息百
    分之五計算之利息，此核屬縮減應受判決事項之聲明，揆諸
    首揭規定，應予准許。又因侵權行為涉訟者，得由行為地之
    法院管轄，民事訴訟法第15條第1項定有明文。查本件原告
    主張侵權行為地在新北市三重區，依上開規定，本院自有管
    轄權，合先敘明。 
二、原告起訴主張：緣被告騎乘之車牌號碼000-0000號普通重型
    機車，於109年3月13日上午5時50分許，行經新北市○○區○○
    街000號處時，因迴轉時未注意來往車輛且未開啟方向燈，
    致與原告騎乘所有車牌號碼000-000號普通重型機車（下稱
    系爭機車）發生擦撞，原告因而受有右上門牙斷裂與右手、
    右膝、雙下肢擦挫傷及左肩關節半脫位等傷害，系爭機車亦
    因之受損，原告支出右門牙假牙費用25,150元、機車維修費
    用8,200元、醫療費用2,800元（計算式：宏仁醫院醫療費用
    690元＋新光吳火獅紀念醫院看診費用1,030元＋健安骨科診所
    看診及復健費用1,080元＝2,800元）、計程車費用6,437元、
    東海堂國術館推拿治療費用1,950元，另因傷身心受有相當
    之痛苦，併請求被告賠償慰撫金160,000元，合計原告所受
    之損害共204,537元。為此，爰依侵權行為之法律關係，請
    求被告應給付原告204,537元，及自起訴狀繕本送達翌日起
    至清償日止，按年息百分之5計算之利息。
三、被告則請求駁回原告之訴，並以：依初步鑑定報告原告亦有
    肇事責任，為肇事次因。又原告請求之精神慰撫金16萬元金
    額過高，請酌減等語，以資抗辯。
四、原告主張被告於前開時、地騎乘普通重型機車，因迴轉時未
    注意來往車輛且未開啟方向燈，致與前方直行之系爭機車發
    生碰撞，造成原告受傷及系爭車輛受損之事實，業據其提出
    道路交通事故現場圖、現場照片、新光吳火獅紀念醫院診斷
    證明書、宏仁醫院之診斷證明書、三重丰采牙醫診所單據、
    估價單、宏仁醫院醫療費用收據、新光吳火獅紀念醫院醫療
    費用收據、健安骨科診所費用收據、計程車搭乘單據、交通
    費用證明書、東海堂國術館單據等件為證，復為被告所不爭
    執，固堪信為真實。惟被告對於原告之肇事責任及慰撫金金
    額有所爭執，並以上開情詞置辯。
五、按汽車迴車時，應依下列規定：…。五、汽車迴車前，應暫
    停並顯示左轉燈光或手勢，看清無來往車輛，並注意行人通
    過，始得迴轉。道路交通安全規則第106條第1項第5款定有
    明文。經查，本件原告於警詢時稱：「（問：肇事前行進方
    向、車道及肇事經過情形？肇事時你車行車速率多少？）答
    ：我行駛於溪尾街往仁愛街方向直行，當時我沒有注意到對
    方要橫向穿越馬路。等我們發生碰撞時我才注意到對方。然
    後我就人車倒地受傷。時速大約50-60公里/小時。」等語，
    有道路交通事故談話紀錄表存卷可按，復佐以道路交通事故
    現場圖，足認被告駕車行經肇事地點迴轉時，未注意來往車
    輛且未開啟方向燈，致與前方直行之系爭機車發生碰撞，造
    成原告人傷及系爭機車車損，有違上開道路交通安全規則之
    規定，堪認被告對本件事故之發生應具有過失。雖被告辯稱
    依初步鑑定報告原告亦有肇事責任，為肇事次因等語置辯。
    惟查，本件事故之肇事責任歸屬，依新北市政府車輛行車事
    故鑑定會鑑定意見書固認定「一、林振豪駕駛普通重型機車
    ，迴轉時未注意來往車輛且未開啟方向燈，為肇事主因。二
    、鄭惠齡駕駛普通重型機車，未注意車前狀況，為肇事次因
    。」，有新北市政府交通事件裁決處110年8月24日新北裁鑑
    字第1105235839號函檢附之新北車鑑字第0000000號鑑定意
    見書乙份在卷可參，然被告不服，於臺灣新北地方檢察署11
    0年偵字第7665號就肇事責任聲請覆議，復據本件事故係被
    告駕駛普通重型機車，原告駕駛系爭機車，被告騎車沿新北
    市○○區○○街○○○○○街000號方向行駛，行至肇事地點迴轉時未
    注意來往車輛且未開啟方向燈，與沿溪尾街直行往仁愛街方
    向之系爭機車發生撞擊，並佐以警訊筆錄、道路交通事故現
    場照片、道路交通事故現場圖、監視器影像畫面等資料，且
    汽車迴車前，應暫停並顯示左轉燈光或手勢，看清無往來車
    輛，並注意行人通過，始得迴轉等，綜合上揭肇事行為、佐
    證資料及路權歸屬等情為肇事分析，足認被告之過失行為違
    反道路交通安全規則第106條第1項第5款規定，是新北市政
    府車輛行車事故鑑定覆議會鑑定覆議意見認定「一、林振豪
    駕駛普通重型機車，迴轉時未注意來往車輛且未開啟方向燈
    為肇事原因。二、鄭惠齡駕駛普通重型機車，無肇事因素。
    」，此有新北市政府交通局111年3月4日新北交安字第11100
    60468號函附卷可佐，上開鑑定覆議意見亦與同本院上開認
    定之結果相符，是被告抗辯初步鑑定報告爭執原告肇事責任
    等語，自難憑採，被告對本件車禍事故之發生，應負全部過
    失責任甚明。
六、次按因故意或過失，不法侵害他人之權利者，負損害賠償責
    任；汽車、機車或其他非依軌道行駛之動力車輛，在使用中
    加損害於他人者，駕駛人應賠償因此所生之損害；不法侵害
    他人之身體、健康、名譽、自由、信用、隱私、貞操，或不
    法侵害其他人格法益而情節重大者，被害人雖非財產上之損
    害，亦得請求賠償相當之金額，民法第184條第1項前段、第
    191條之2前段、第195條第1項前段分別定有明文。茲就原告
    請求之損害賠償金額及項目審酌如下：
(一)右門牙假牙費用25,150元、醫療費用2,800元、計程車費用6
    ,437元及東海堂國術館推拿治療費用1,950元部分：原告主
    張因本件事故受傷而支出右門牙假牙費用25,150元、醫療費
    用2,800元、計程車費用6,437元及東海堂國術館推拿治療費
    用1,950元，業據提出三重丰采牙醫診所單據、宏仁醫院醫
    療費用收據、新光吳火獅紀念醫院醫療費用收據、健安骨科
    診所費用收據、計程車搭乘單據、交通費用證明書及東海堂
    國術館單據等件為證，復為被告不爭執，是原告此部分之請
    求合計36,337元（計算式：25,150元＋2,800元＋6,437元＋1,9
    50元＝36,337元），自屬有據，應予准許。
(二)機車維修費用8,200元部分：不法毀損他人之物者，被害人
    得請求賠償其物因毀損所減少之價額。民法第196條第1項亦
    有明文。又依民法第196條請求賠償物被毀損所減少之價額
    ，固得以修復費用為估定之標準，但以必要者為限（如修理
    材料以新品換舊品，應予折舊）。經查，系爭機車為97年3
    月（推定15日）出廠使用，有公路監理電子閘門查詢結果在
    卷可稽，已使用逾3年，零件已有折舊，然更新零件之折舊
    價差顯非必要，自應扣除，本院依行政院公布之固定資產耐
    用年數表及固定資產折舊率表，即系爭機車耐用年數三年，
    每年折舊千分之五三六，其最後一年之折舊額，加歷年折舊
    累積額，總和不得超過該資產成本原額之十分之九之計算方
    法，系爭機車就零件修理費用為8,200元，其折舊所剩之殘
    值為十分之一即820元。此外，原告並未支付工資，則原告
    得請求之修車費用計820元。逾此部分之請求，即無依據，
    不予准許。
(三)精神慰撫金160,000元部分：按慰藉金係以精神上所受無形
    之痛苦為準，非如財產損失之有價額可以計算，究竟如何始
    認為相當，自應審酌被害人及加害人之地位、家況、並被害
    人所受痛苦之程度暨其他一切情事，定其數額（最高法院48
    年度台上字第798號判例意旨參照）。查本件原告於上開時
    、地因被告之過失傷害行為，致其受有右上門牙斷裂與右手
    、右膝、雙下肢擦挫傷及左肩關節半脫位等傷害，原告精神
    上自受有相當之痛苦。本院審酌原告大學畢業，目前從事電
    子業行政人員，平均月薪約3萬元，109年度給付總額569,40
    0元，名下無財產；被告為高中畢業，目前從事水果銷售商
    ，平均月薪約5萬元，名下無財產等情，有本院職權調閱兩
    造109年度稅務電子閘門財產所得調件明細表在卷可稽，以
    及被告實際加害情形和原告精神上受損害程度等一切情狀，
    認原告請求精神慰撫金160,000元，尚屬過高，應酌減為60,
    000元，始為適當。逾此範圍之請求，即屬無據，不應准許
    。
(四)綜上，原告得請求被告賠償之金額為為97,157元（計算式：
    36,337元＋820元＋60,000元＝97,157元）。
七、從而，原告依侵權行為之法律關係，請求被告應給付原告97
    ,157元，及自起訴狀繕本送達翌日即110年12月22日起至清
    償日止，按年息百分之5計算之利息，為有理由，應予准許
    。逾此部分之請求，為無理由，應予駁回。
八、本件事證已臻明確，兩造其餘主張陳述及所提之證據，經審
    酌後於本件判決結果無影響，爰不逐一論述，附此敘明。
九、本判決原告勝訴部分，係適用簡易程序所為被告敗訴之判決
    ，爰依職權宣告假執行。
十、結論：原告之訴為一部有理由，一部無理由，依民事訴訟法
    第436條第2項、第79條、第389條第1項第3款，判決如主文
    。
中　　華　　民　　國　　111 　年　　4 　　月　　8 　　日
                      臺灣新北地方法院三重簡易庭   
　　　　　　　　　　　    法      官  彭松江
以上正本係照原本作成。
如不服本判決，應於送達後20日內，向本院提出上訴狀並表明上
訴理由，如於本判決宣示後送達前提起上訴者，應於判決送達後
20日內補提上訴理由書（須附繕本）。
中　　華　　民　　國　　111 　年　　4 　　月　　8 　　日
                          書  記  官  許雁婷